【裁判字號】    98,上訴,1203
【裁判日期】    990203
【裁判案由】    偽造文書
【裁判全文】
臺灣高等法院臺南分院刑事判決  九十八年度上訴字第一二０三號
上訴人  臺灣雲林地方法院檢察署檢察官
被  告  乙○○
上列上訴人因被告偽造文書案件，不服臺灣雲林地方法院九十八
年度訴字第五０二號中華民國九十八年十月二十八日第一審判決
（起訴案號：臺灣雲林地方法院檢察署年度九十八年度偵字第一
七九三、二三六七號），提起上訴，本院判決如下：
    主    文
上訴駁回。
    理    由
一、公訴意旨略以：被告乙○○於(一)民國（下同）九十七年一月
    三十一日晚上十時二十八分許，駕駛車牌號碼6318－SX號自
    小貨車在雲林縣斗南鎮○○○○○段，因變換車道違規未使
    用方向燈遭交通警員攔查，因恐駕照過期遭警查覺，竟冒稱
    係甲○○本人並在雲林縣警察局雲警交字第KAE243141號舉
    發違反道路交通管理事件通知單（下稱第KAE243141號舉發
    通知單）之「收受通知聯者簽章」欄上偽簽「甲○○」之署
    名後將之交付與執勤之員警以行使之，足以生損害於甲○○
    行車紀錄之明確性及警方舉發違規之正確性。(二)九十七年八
    月十三日晚上十時五十五分許，駕駛車牌號碼9U－5528號自
    小客貨車在雲林縣斗南鎮台一線與台78線快速道路口，因違
    規不依號誌指示方向行駛遭警方攔停查獲，為免員警查覺其
    駕照過期，竟謊稱係甲○○本人並在雲林縣警察局雲警交字
    第KAD027420號舉發違反道路交通管理事件通知單（下稱第
    KAD027420號舉發通知單）之「收受通知聯者簽章」欄上偽
    簽「甲○○」之署名後將之交還交通警員而行使之，足以生
    損害於甲○○及警察機關舉發交通違規事件之正確性。因認
    被告涉有刑法第二百十六條、第二百一十條行使偽造私文書
    罪嫌等語（被告另在雲林縣警察局雲警交字第KAD030331號
    舉發違反道路交通管理事件通知單之「收受通知聯者簽章」
    欄內偽簽「甲○○」之署名部分，業經原審依行使偽造私文
    書罪，判處有期徒刑肆月，檢察官及被告均未上訴確定）。
二、按犯罪事實應依證據認定之，無證據不得認定犯罪事實；又
    不能證明被告犯罪者，應諭知無罪之判決，刑事訴訟法第一
    百五十四條第二項、第三百零一條第一項，分別定有明文。
    又被告並無自證無罪之義務，此乃無罪推定之原則，刑事訴
    訟法第一百六十一條第一項規定：檢察官就被告犯罪事實，
    應負舉證責任，並指出證明之方法，故檢察官對於起訴之犯
    罪事實，應負提出證據及說服之實質舉證責任。倘其所提出
    之證據，不足為被告有罪之積極證明，或其指出證明之方法
    ，無從說服法院以形成被告有罪之心證，基於無罪推定之原
    則，自應為被告無罪判決之諭知（最高法院九十二年台上字
    第一二八號判例意旨參照）。
三、公訴意旨認被告上揭部分亦涉有行使偽造私文書罪罪嫌，無
    非係以被害人甲○○之指述及第KAE243141號及第KAD027420
    號舉發通知單各一紙等為其論斷。訊據被告堅詞否認有行使
    偽造私文書罪行，辯稱：在第KAE243141號及第KAD027420號
    舉發通知單之「收受通知聯者簽章」欄內係簽其本名，並未
    偽簽「甲○○」之名等語。
四、經查：
(一)被害人甲○○固於警詢時指述：其並未於第KAE243141號舉
    發通知單之「收受通知聯者簽章」欄內簽名，而係被告冒名
    所簽等語（見雲警刑偵一字第00981900604號卷第三至五頁
    ）。被告於九十七年一月三十一日及同年八月十三日為警欄
    停查獲時，雖謊報甲○○年籍資料，經警員分別在第KAE243
    141號及第KAD027420號舉發通知單上填載駕駛人為甲○○及
    甲○○之年籍資料（此部分因交通警員有實質審查權，故不
    構成使公務員登載不實罪，且未經起訴），惟被告在上開通
    知單之「收受通知聯者簽章」欄內，所簽姓名，並未如雲警
    交字第KAD030331號舉發通知單上之簽名，一望即知係簽「
    甲○○」之名，則上開第KAE243141號及第KAD027420號舉發
    通知單上，無法認定有偽簽「甲○○」之名。是被害人甲○
    ○之指述，充其量僅足證明被告謊報其年籍資料供員警填載
    之事實，既未偽簽「甲○○」之名，縱該舉發通知單上為警
    員於「駕駛人欄」記載係甲○○，核與被告於「收受通知聯
    者簽章」欄簽名不符（被告未簽「甲○○」之名），則難得
    採為認定被告有偽造文書罪嫌。
(二)被告於九十七年一月三十一日及同年八月十三日為警攔查時
    ，在第KA E243141號及第KAD027420號舉發通知單之「收受
    通知聯者簽章」欄內並非偽簽「甲○○」之名之事實，有上
    開舉發違反道路交通管理事件通知單各一紙為證（見一審卷
    第二十八、三十一頁），已於前述，且上開「收受通知聯者
    簽章」欄內之簽名核與被告簽名相符之事實，亦有被告於原
    審當庭所簽姓名十次之簽名紙一份附卷可稽（見一審卷第七
    十一頁）。是被告辯稱其在上開第KAE243141號及第KAD0274
    20號舉發通知單之「收受通知聯者簽章」欄內係簽其姓名之
    事實，應堪採信。
(三)綜上事證，被告既在上開第KAE243141號及第KAD027420號舉
    發通知單之「收受通知聯者簽章」欄內簽自己之姓名，未偽
    簽「甲○○」之名，自不構成偽造私文書罪行。檢察官所舉
    證據尚無法證明被告涉犯行使偽造私文書罪嫌，則屬不能證
    明被告犯罪。
五、原審基於上述理由，認被告犯罪不能證明，為無罪判決之諭
    知。本院經核原判決認事用法，均無不合。公訴人上訴仍執
    行陳詞，指摘原判決不當，為無理由，應予駁回。
六、據上論斷，應依刑事訴訟法第三百六十八條，判決如主文。
本案經檢察官范文豪到庭執行職務。
中    華    民    國    99    年    2     月    3     日
                  刑事第一庭審判長法官  茆  臺  雲
                                  法官  王  明  宏
                                  法官  蔡  長  林
以上正本證明與原本無異。
檢察官如不服本判決應於收受送達後10日內向本院提出上訴書，
其未敘述上訴理由者，並得於提起上訴後10日內向本院補提理由
書。
                                書記官  李  培  薇
中    華    民    國    99    年    2     月    4     日

司法院資訊處製作；財團法人民間司法改革基金會備份。
